臺灣桃園地方法院行政訴訟判決　
110年度交字第309號
110年12月27日辯論終結
原      告  謝彩惠  

被      告  交通部公路總局新竹區監理所

代  表  人  吳季娟  
                      送達地址：新竹市○○路00號（新竹                         市監理站）
訴訟代理人  吳靜宜  
上列當事人間交通裁決事件，原告不服被告民國110年6月15日竹
監新四字第51－C00000000號裁決，提起行政訴訟，本院判決如下
：
    主  文
原告之訴駁回。
訴訟費用新臺幣參佰元由原告負擔。
    事實及理由
一、事實概要：
    原告於110年1月6日17時52分許，駕駛車牌號碼0000－00號自
    用小客車（下稱系爭車輛），行經新北市五股區成泰路三段
    （往洲后路方向）時，為新北市政府警察局蘆洲分局（下稱
    舉發機關）警員認原告有「經攔檢不聽制止，拒絕接受稽查
    而逃逸」之違規，遂逕行舉發並填製新北警交字第C0000000
    0號之舉發違反道路交通管理事件通知單（下稱系爭舉發通
    知單），記載應到案日期為110年2月20日前，並移送被告處
    理。嗣原告於110年1月22日到案陳述不服舉發，經被告函請
    舉發機關協助查明事實後，認原告確有「違反處罰條例之行
    為，拒絕停車接受稽查而逃逸」之違規，即於110年6月15日
    填製竹監新四字第51－C00000000號裁決書（下稱原處分），
    爰依處罰條例第60條第1 項及違反道路交通管理事件統一裁
    罰基準及處理細則（下稱裁罰基準及處理細則）等規定，裁
    處原告罰鍰新臺幣（下同）20,000元、吊扣駕駛執照6個月
    ，及處罰主文二之易處處分。原告不服，於是提起本件行政
    訴訟。嗣被告因上開裁決書之處罰主文二尚未生易處處分效
    力，爰於110年8月30日以竹監新字第1100251882號函文表示
    ：撤銷原處分之處罰主文二之易處處分等語。
二、原告起訴主張及聲明：
（一）主張要旨：當時天色昏暗、下班車流吵雜，加上車上音樂
      ，致使原告並未聽見舉發員警任何指示，或接收到任何停
      車告知，更無收到舉發員警所述：當場告知此違規會舉發
      等語，是原告絕無經攔檢不聽制止，拒絕接受稽查而逃逸
      之情。
（二）聲明：撤銷原處分。
三、被告答辯及聲明：
（一）答辯要旨：
    ⒈引用處罰條例第60條第1項、第60條第2項第3款、道路交通
      標誌標線號誌設置規則（下稱設置規則）第171條等相關
      交通法規之條文（詳卷附答辯狀）。
    ⒉依據舉發機關110年8月23日新北警蘆交字第1104437932號
      函文及其所附舉發員警職務報告書，及現場員警密錄器影
      像光碟內容等資料，本件原告在聽完員警指示後，駕車緩
      速前行，惟未依員警指示停靠路旁空地並駛離現場。是本
      件違規事實明確，現場員警確實有示意系爭車輛至前方路
      口之土地公廟旁處停車受檢，但原告卻未依照現場員警指
      示即駕車離去之事實。
    ⒊再檢視原告110年1月22日陳述單內容，對照起訴狀之主張
      ，原告所述顯然前後不一致，且於員警密錄器影像中，並
      未聽見系爭車輛內有撥放音樂之聲音，是原告說詞反覆，
      實難憑採。再者，原告對於跨越槽化線之違規事實已有認
      識，且系爭車輛自成泰路右外側車道顯示左側方向燈往左
      方洲后路行駛時，因影響後方車流遭後方機車鳴按喇叭，
      復見員警手持指揮棒示意停車後，原告搖下車窗與員警對
      話，顯見原告已明知其駕駛行為已違反交通法規並經員警
      攔停，員警考量現場道路條件及交通狀況不適合原地盤查
      ，遂指示原告「靠旁邊那個土地公的空地那邊」，自始至
      終並未告知原告可以離開，原告主張未聽到任何指示語云
      云，與密錄器影像內容不符，顯不足採。
    ⒋綜上所述，本件違規事實明確，且被告依行政程序法第43
      條調查事證，及依據論理及經驗法則判斷而依規裁處，應
      屬適法。是被告依法裁處，應無違誤，原告之訴為無理由
      。
（二）聲明：駁回原告之訴。
四、爭點：
（一）被告認定原告有「違反處罰條例之行為，拒絕停車接受稽
      查而逃逸」之違規，有無違誤？
（二）被告以原處分裁罰原告罰鍰20,000元、吊扣駕駛執照6 個
      月，有無違誤？
五、本院之判斷：
（一）前提事實：
      原告於110年1月6日17時52分許，駕駛系爭車輛行經新北
      市五股區成泰路三段（往洲后路方向）時，為舉發機關警
      員認原告有「經攔檢不聽制止，拒絕接受稽查而逃逸」之
      違規等情，此有系爭舉發通知單（見本院卷第42頁、第47
      頁）、交通違規案件陳述單（見本院卷第46頁）、舉發機
      關110年5月31日新北警蘆交字第1104426283號函文、110
      年8月23日新北警蘆交字第1104437932號函文（見本院卷
      第52頁、第56頁）、舉發員警陳述意見書（見本院卷第53
      頁、第57頁）、駕駛人基本資料（見本院卷第62頁）、汽
      車車籍查詢（見本院卷第63頁）、原告違規路段之GOOGLE
      地圖（見本院卷第64至66頁反面）、違規採證光碟（見本
      院卷第67頁）等資料各1 份在卷可憑。
（二）被告認定原告有「違反處罰條例之行為，拒絕停車接受稽
      查而逃逸」之違規，並無違誤：
    ⒈按處罰條例第60條第1 項規定：「汽車駕駛人，駕駛汽車
      有違反本條例之行為，經交通勤務警察或依法令執行交通
      稽查任務人員制止時，不聽制止或拒絕停車接受稽查而逃
      逸者，除按各該條規定處罰外，處1 萬元以上3 萬元以下
      罰鍰，並吊扣其駕駛執照6 個月」、第4 條第2 項規定：
      「駕駛人駕駛車輛、大眾捷運系統車輛或行人在道路上，
      應遵守道路交通標誌、標線、號誌之指示、警告、禁制規
      定，並服從執行交通勤務之警察或依法令執行指揮交通及
      交通稽查任務人員之指揮」、第7 條之2 第1 項第4 款規
      定：「汽車駕駛人之行為有下列情形之一，當場不能或不
      宜攔截製單舉發者，得逕行舉發：四、不服指揮稽查而逃
      逸，或聞消防車、救護車、警備車、工程救險車、毒性化
      學物質災害事故應變車之警號不立即避讓」。
    ⒉復依內政部警政署70年7月13日警署交字第19418號函釋揭
      示：「道路交通管理處罰條例第60條，所謂對交通違規不
      服稽查取締之事實認定，須經攔停稽查而有下列情事之一
      者：一、拒絕查驗駕照、行照或其他足資稽查之文件者。
      二、拒絕停靠路邊接受稽查者。三、以消極行為不服從稽
      查者。四、經以警報器、喊話器呼叫靠邊停車而不靠邊停
      車接受稽查取締或逃逸者。」可知處罰條例第60條第1項
      之處罰要件，非僅著重於「逃逸」之行為，尚需合致其前
      提即「經執法人員制止違規行為，不聽制止」或「拒絕停
      車接受稽查」之要件，方得成立本條之處罰規定，且依其
      立法意旨及處罰條例第7條之2第1項第4款規定可知，拒絕
      接受稽查而逃逸之違規行為，若有當場不能或不宜舉發情
      形，得逕行舉發。
    ⒊經查，本院依職權勘驗被告所提供之舉發員警密錄器之錄
      影畫面，其內容略以：「（一）檔案名稱：60.2.3+60.1a
      。⒈錄影畫面時間共3分1秒，本檔案之錄影畫面係2021年1
      月6日17時許所錄製，為舉發員警密錄器之影像畫面。⒉錄
      影畫面時間17時52分27秒許，原告駕駛車牌號碼0000－00
      號自用小客車（下稱系爭車輛），自外側車道使用左側方
      向燈，偏向左側行駛，於左轉過程中並跨越槽化線。⒊錄
      影畫面時間17時52分35秒許，現場員警以指揮棒指向系爭
      車輛。（二）檔案名稱：60.2.3+60.1B。⒈錄影畫面時間
      共3分1秒，本檔案之錄影畫面係2021年1月6日17 時許所
      錄製，為舉發員警密錄器之影像畫面。⒉錄影畫面一開始
      ，現場員警即以指揮棒示意系爭車輛至員警所站立之處。
      ⒊錄影畫面時間17時52分44秒許，原告將車窗搖下（並未
      聽見車內音樂），並對現場員警表示：請問，我看到一號
      …（聽不清楚）等語，且原告手指比1，而現場員警即表示
      ：到旁邊那個土地公的空地那邊等語，此時原告即未再解
      釋，將系爭車輛往前行駛。嗣現場員警走至土地公空地那
      邊，卻未看見原告有依照現場員警指示暫停該處，系爭車
      輛就直接往前開走」等情（見本院卷第75頁正反面），核
      與舉發員警陳述意見書內容略以：「一、職於110年1月6
      日執行17-19時守望交整勤務，於17時52分在五股區成泰
      路、洲后路口前發現乙部車號0000－00自小客因跨越槽化
      線行駛，經職現場眼見並以科學儀器拍照錄影佐證，便以
      指揮棒示意該車停下，當時屬下班車流故告知該車停等前
      面廟旁邊空地，該車點頭示意後，便隨即離去，並未在指
      示地點停等。二、當場告知此違規會舉發，民眾卻逕自離
      去，其「逕自離去」動作，與道路交通管理處罰條例第60
      條第1項「經交通勤務警察或依法令執行交通稽查任務人
      員制止時，不聽制止或拒絕停車接受稽查而逃逸者」之規
      定相符，舉發顯無錯誤。三、上述違規事實明確，製單無
      誤」等語（見本院卷第53頁），大致相符，並有系爭舉發
      通知單、密錄器錄影畫面擷取照片、舉發機關110年5月31
      日新北警蘆交字第1104426283號函文、110年8月23日新北
      警蘆交字第1104437932號函文及其所附舉發員警陳述意見
      書、原告違規路段之GOOGLE地圖等資料（見本院卷第47頁
      、第52頁、第56至57頁、第64至66頁）在卷可佐。
    ⒋是依上開舉發情節以觀，可知本件原告行經新北市五股區
      成泰路三段往洲后路方向行駛時，係因駕駛人於上開路口
      處，有違規跨越槽化線行使之事實，嗣舉發員警在發現系
      爭車輛上開違規後，隨即以指揮棒示意系爭車輛至其所站
      立之處，於原告將車窗搖下之後，再對原告表示：到旁邊
      那個土地公的空地那邊等語。雖原告一開始有依現場員警
      指揮棒之指示，駛向員警站立之處，但經舉發員警向原告
      表示：到旁邊那個土地公的空地那邊等語後，即緩速繼續
      往前行駛，逕自駕車駛離現場，顯然不顧員警示意原告停
      留於現場之要求，恣意駛離攔停現場。雖原告一再表示：
      當時車內有開音樂，並未聽見員警說要舉發一事，是誤認
      員警在指示方向，不知道員警是要我停車接受稽查云云。
      惟依勘驗筆錄內容觀之，錄影畫面中不僅未聽見系爭車輛
      內有傳出音樂聲，且舉發員警在聽見原告表示：請問，我
      看到一號…等語後，即馬上向原告表達：到旁邊那個土地
      公的空地那邊等語，而原告在聽見舉發員警之指示後，則
      未再對舉發員警表示任何意見，以緩慢車速往前行駛一情
      ，足見原告當時已清楚明白舉發員警之指示，並依其指示
      將車輛往前行駛，但原告至土地公廟空地那邊，卻未暫停
      該處等待舉發員警前來，仍持續往前行駛，顯然有未依舉
      發員警指示停靠路旁空地並駛離現場之違規事實。再者，
      原告於交通違規案件陳述單內係表示略以：「此路口很大
      ，沒有看到交管人員站在前方，印象中不很清楚…天色昏
      暗，因此，沒有看到攔檢指示」等語（見本院卷第46頁反
      面），卻於起訴狀內主張：「當時與警員相會時間短暫，
      且車流吵雜，完全沒有接收到任何停車告知，更無收到員
      警答辯書所稱的當場告知此違規會舉發，故絕無經攔檢不
      聽制止，拒絕接受稽查而逃亦之事狀」等語（見本院卷第
      4頁），是原告上開所述，就是否看見舉發員警有以指揮
      棒攔停一事，顯然前後矛盾不一，已難憑採。況原告若認
      為自己於路口處並未有違規跨越槽化線之情事，自應留於
      現場對舉發員警解釋，若員警仍堅持認定其有跨越槽化線
      之違規，原告亦應停留於現場，待員警舉發完畢收受舉發
      通知單後，再依法律規定之救濟程序，提起申訴及行政訴
      訟以資救濟，豈可恣意未依照員警之指示，對員警之指揮
      置之不理，而逕行駛離，可見本件原告在接受舉發員警表
      示「前往土地公空地那邊」之指揮後，即有拒絕停車接受
      稽查而逃逸之意甚明。是本件原告確實有「違反處罰條例
      之行為，拒絕停車接受稽查而逃逸」之違規故意。故本件
      被告認定原告有「違反處罰條例之行為，拒絕停車接受稽
      查而逃逸」之違規，並無違誤。
（三）被告以原處分裁罰原告罰鍰20,000元、吊扣駕駛執照6 個
      月」，並無違誤：
    ⒈按「汽車駕駛人，駕駛汽車有違反本條例之行為，經交通
      勤務警察或依法令執行交通稽查任務人員制止時，不聽制
      止或拒絕停車接受稽查而逃逸者，除按各該條規定處罰外
      ，處新臺幣1 萬元以上3 萬元以下罰鍰，並吊扣其駕駛執
      照6 個月；汽車駕駛人於5 年內違反本項規定2 次以上者
      ，處新臺幣3 萬元罰鍰，並吊扣其駕駛執照1 年」，處罰
      條例第60條第1 項定有明文。
    ⒉次按裁罰基準及處理細則第1 條規定：「本細則依道路交
      通管理處罰條例第92條第4 項規定訂定之」、第2 條第1
      項、第2 項規定：「處理違反道路交通管理事件之程序及
      統一裁罰基準依本細則之規定辦理。前項統一裁罰基準，
      如附件違反道路交通管理事件統一裁罰基準表」，核上開
      裁罰基準及處理細則之規定，就其立法目的及功能，乃為
      防止處罰機關枉縱或偏頗，依處罰條例第92條第4 項所授
      權交通部會同內政部訂定之裁罰基準及處理細則及其附件
      「違反道路交通管理事件統一裁罰基準表」（下稱裁罰基
      準表），用以維持裁罰之統一性與全國因違反道路交通管
      理事件受處罰民眾之公平，不因裁決人員不同，而生偏頗
      ，寓有避免各監理機關於相同事件恣意為不同裁罰之功能
      ，並非法所不許，於憲法上保障人民財產權之意旨並無牴
      觸（此並有司法院釋字第511 號解釋意旨理由足資參照）
      ，是被告自得依此裁罰基準表而為裁罰。
    ⒊原告確有「違反處罰條例之行為，拒絕停車接受稽查而逃
      逸」之違規行為，已詳如前述，且原告係於應到案期限內
      到案聽後裁決，又依裁罰基準表規定：「大型重型機車及
      汽車」、「汽車駕駛人，駕駛汽車有違反本條例之行為，
      經交通勤務警察或依法令執行交通稽查任務人員制止時，
      不聽制止或拒絕停車接受稽查而逃逸」，於期限內繳納或
      到案聽候裁決者，裁處罰鍰20,000元、吊扣駕駛執照6 個
      月。是本件被告依處罰條例第60條第1 項、裁罰基準及處
      理細則及裁罰基準表等規定，以原處分共裁罰原告20,000
      元之罰鍰，並吊扣駕駛執照6 個月，經核即屬於法有據，
      該等處分並無違誤。故原告訴請撤銷原處分為無理由，應
      予駁回。
（四）本件判決基礎已臻明確，兩造其餘之攻擊防禦方法及訴訟
      資料經本院審酌後，核與判決結果不生影響，無一一論述
      之必要，附此敘明。
六、本件第一審裁判費為裁判費300 元，應由原告負擔，爰確定
    第一審訴訟費用額如主文第二項所示。
七、據上論結，本件原告之訴無理由，依政訴訟法第237條之8  
    第1項、第98條第1項前段等規定，判決如主文。
中　　華　　民　　國　　110 　年　　12　　月　　30　　日
　　　　　　　　　行政訴訟庭　法　官　黃漢權
上為正本係照原本作成。
如不服本判決，應於判決送達後20日內，向本院提出上訴狀並表
明上訴理由（原判決所違背之法令及其具體內容或依訴訟資料可
認為原判決有違背法令之具體事實），其未載明上訴理由者，應
於提出上訴後20日內向本院補提理由書（上訴狀及上訴理由書均
須按他造人數附繕本，如未按期補提上訴理由書，則逕予駁回上
訴），並應繳納上訴裁判費新臺幣750元。
中　　華　　民　　國　　111 　年　　1 　　月　　3 　　日
                              書記官  蕭竣升